最高法院刑事判決                                八十七年度台上字第九三八號
    上  訴  人  甲○○
右上訴人因偽造文書案件，不服台灣高等法院中華民國八十六年八月二十一日第二審
更審判決（八十六年度上更(二)字第三八九號，起訴案號：台灣台北地方法院檢察署七
十八年度偵字第一六四四○號、七十九年度偵字第十六號），提起上訴，本院判決如
左：
    主  文
上訴駁回。
    理  由
按刑事訴訟法第三百七十七條規定，上訴於第三審法院，非以判決違背法令為理由，
不得為之。是提起第三審上訴，應以原判決違背法令為理由，係屬法定要件。如果上
訴理由狀並未依據卷內訴訟資料，具體指摘原判決不適用何種法則或如何適用不當，
或所指摘原判決違法情事，顯與法律規定得為第三審上訴理由之違法情形，不相適合
時，均應認其上訴為違背法律上之程式，予以駁回。本件上訴人甲○○上訴意旨略稱
：(一)、偽造「違反水利法及台北市河川管理規則案件通知單」者為陳潔鑫，並非上訴
人，上訴人僅頂替潘進國供陳潔鑫拍照，此舉並不構成偽造文書，且上訴人在上開通
知單上簽自己之姓名，亦與偽造文書要件不符。上訴人係履行與潘進國之約定，讓陳
潔鑫拍照，上訴人與陳潔鑫無偽造文書犯意之聯絡，原審未傳訊潘進國查明上開約定
事項，有調查未盡及適用法則不當之違法。(二)、上開通知單已遭審核而發現有登載不
實情事，並無妨河川巡防之正確性，原審未究明養工處有審查權，遽認上訴人為共
謀共同正犯，亦有適用法則不當之違法。(三)、上訴人並無前科，如入獄，家庭將頓失
所依，上訴人又有正當職業，經此教訓，無再犯之虞，請為緩刑之諭知，以勵自新云
云。惟查原判決撤銷第一審判決，改判論上訴人以共同公務員明知為不實之事項，而
登載於職務上所掌之公文書，足以生損害於公眾罪，於法定刑內量處其刑，已經明確
認定其犯罪事實，並詳述認定所憑之證據及理由。而以上訴人所辯當時喝醉酒，不知
發生何事，無共同偽造文書云云，無非卸責之詞，為無可取，予以指駁說明，從形式
上觀察，並無違背法令之情形存在。查原判決係以上訴人與共犯陳潔鑫謀議後，推由
陳潔鑫在其職務上所掌之公文書即「違反水利法及台北市河川管理規則案件通知單（
書）」上為不實之登載，因而論以共謀共同正犯，並非認定上訴人僅頂替潘進國供陳
潔鑫拍照，而無共謀犯罪情事。又原判決已說明上訴人在上開通知單之「被通知人簽
名」欄簽名，並不成立偽造文書罪。復說明上訴人頂替受罰，乃履行與潘進國之約定
，並無圖利潘進國之意圖，上訴人被訴與陳潔鑫共犯貪污治罪條例第六條第三款之圖
利罪部分，無證據足資證明，惟公訴人認此部分與有罪部分有裁判上一罪之牽連關係
，而不另為無罪諭知之理由。上訴意旨對原判決已說明之事項，以及本於證據所為事
實之合法認定，究竟如何違背法令，並未依據卷內訴訟資料具體予以指明，徒以自己
之說詞，再為事實之爭執，並以原判決已認定之事實（上訴人與潘進國有前述約定）
，指摘原審未查清該事項，有調查未盡之違法，要非適法之第三審上訴理由。又按刑
法第二百十三條之「足以生損害於公眾或他人」，並不以已發生損害公眾或他人為必
要，只要就客觀上為一般之觀察，顯有生損害於公眾或他人之虞者，即屬相當。上訴
意旨依憑己見，謂上開通知單已被發現有登載不實情事，未生損害於公眾，不成立犯
罪云云，而指摘原判決有適用法則不當之違法，亦非合法之第三審上訴理由。是上訴
意旨所指摘原判決違法情事，殊與法律規定得為第三審上訴理由之違法情形不相適合
，衡以前述說明，其上訴為違背法律上之程式，應予駁回。本件既從程序上予以駁回
，自無從審酌應否宣告緩刑，併此說明。
據上論結，應依刑事訴訟法第三百九十五條前段，判決如主文。
中      華      民      國    八十七    年      三      月     十二     日
                              最高法院刑事第七庭
                                  審判長法官  董  明  霈
                                        法官  丁  錦  清
                                        法官  賴  忠  星
                                        法官  林  茂  雄
                                        法官  王  居  財
      右正本證明與原本無異
                                              書  記  官
中      華      民      國    八十七    年      三      月     十七     日
